臺灣高雄地方法院刑事判決　　　　　　　96年度易字第3086號
公　訴　人　臺灣高雄地方法院檢察署檢察官
被　　　告　甲○○
被　　　告　乙○○
上列被告因恐嚇等案件，經檢察官提起公訴（96年度偵字第1868
0號），本院判決如下：
    主  文
甲○○以加害生命、身體之事，恐嚇他人致生危害於安全，處有
期徒刑肆月，如易科罰金，以新臺幣壹仟元折算壹日；減為有期
徒刑貳月，如易科罰金，以新臺幣壹仟元折算壹日。其他被訴部
分無罪。
乙○○無罪。
    事  實
一、甲○○受蔣陳玉蕊（另由檢察官為不起訴處分）委託，欲向
    鄭錦榮催討積欠蔣陳玉蕊與洪美棋（另由檢察官為不起訴處
    分）之互助會款，乃於民國96年4 月10日間下午7 時30分許
    ，與無犯意聯絡之乙○○至鄭錦榮父親丁○○、鄭錦榮之弟
    戊○○位於高雄縣鳥松鄉○○村○○路23號之住所尋訪鄭錦
    榮，甲○○見遍尋鄭錦榮未著，竟基於恐嚇之犯意，向丁○○稱：「找出鄭錦榮，找不出來就試試看」、「兩條路讓你
    走，一條交出鄭錦榮，另一條就是你負責，不然試試看」等
    語，致丁○○心生畏懼，而致生危害於安全。
二、案經丁○○訴由高雄縣政府警察局仁武分局報告臺灣高雄地
    方法院檢察署檢察官偵查起訴。
    理  由
甲、程序事項
    按被告以外之人於審判外之言詞或書面陳述，除法律有規定
    者外，不得作為證據；又按被告以外之人於偵查中向檢察官
    所為之陳述，除顯有不可信之情形者外，得為證據，刑事訴
    訟法第159 條第1 項、第159 條之1 第2 項分別定有明文。
    又被告以外之人於審判外之陳述，雖不符合同法第159 條之
    1 至第159 條之4 之規定，但經當事人於審判程序同意作為
    證據，法院審酌該言詞陳述或書面陳述作成時之情況，認為
    適當者，亦得為證據，此為刑事訴訟法第159 條之5 所明定
    。查本判決下列所引用之證人丁○○、戊○○於偵查之證詞
    以及蔣陳玉蕊、洪美棋於偵查中就被告甲○○、乙○○被訴
    事實之所言，均係審判外陳述之傳聞證據，惟證人該等證詞
    均係於檢察官偵查本案時向檢察官所為之證述，並無顯有不
    可信之情形，依上開說明，自具有證據能力；至證人丁○○
    、戊○○，以及蔣陳玉蕊、洪美棋於警方詢問時所為之證述
    ，均經當事人於審判程序中表示同意本院引用作為證據（本
    院卷第50頁），本院審酌上開證據資料製作時之情況，尚無
    違法不當之瑕疵，亦認為以之作為證據應屬適當，故揆諸前
    開規定，逕依刑事訴訟法第159 條之1 第2 項、第159 條之
    5 規定，認前揭證人之證詞均例外有證據能力。
乙、實體事項
壹、有罪部分
一、訊據被告甲○○固不否認於96年4 月10日下午7 時30分許有
    至告訴人丁○○家中之事實，然矢口否認有何恐嚇之犯行，
    辯稱：當日至丁○○家中找鄭錦榮，因為丁○○說鄭錦榮很
    久沒有回來，所以留下行動電話號碼，請丁○○看到鄭錦榮
    回來的話跟伊聯絡，沒有說過恐嚇的話云云。經查：
 (一) 被告甲○○因受蔣陳玉蕊及洪美棋之委託，欲向鄭錦榮催討
    其欠蔣陳玉蕊及洪美棋之會錢，而與乙○○於96年4 月10日
    至鄭錦榮之父丁○○前開住處等情，業據證人丁○○、戊○○證述實在，並與蔣陳玉蕊、洪美棋於偵查中所言大致相符
    ，且為被告甲○○所不否認，另有蔣陳玉蕊出具之委託書、
    互助會資料各1 份在卷可稽，前揭事實首堪認定。
 (二) 被告甲○○於96年4 月10日曾出言恐嚇丁○○乙節，業經證
    人丁○○迭於警詢、偵查及本院審理中指證歷歷，足信為真
    實。查本案事發之前，被告甲○○已為催討鄭錦榮之債務而
    多次至丁○○之家中，亦曾與證人丁○○交談，證人丁○○
    自能辨識被告甲○○之長相，並無誤認被告甲○○之可能；
    而丁○○在遭被告甲○○恐嚇之後，亦於其子戊○○返家時
    立即將此事告知戊○○，此有證人戊○○之證詞在卷足憑（
    本院卷第47頁），以證人丁○○、戊○○為父子關係，96年
    4 月10日當時證人丁○○亦未對被告提出告訴（見96年4 月
    14 日 丁○○之警詢筆錄），衡情丁○○並無動機向證人戊○○捏造被恐嚇之事情，證人戊○○所轉述丁○○所稱被告
    甲○○出言恐嚇等情，亦足以作為證人丁○○指述之佐證。
 (三) 此外，雖告訴人之指訴以使被告受刑事追訴為目的，對於告
    訴人所言之是否與真實相符，自應調查其他證據加以認定（
    最高法院52年臺上字1300號判例意旨參照），惟本件告訴人
    丁○○雖出庭作證，然以告訴人丁○○對被告甲○○及乙○○均提出告訴，卻始終皆稱被告乙○○並沒有說話及恐嚇（
    警卷第14頁、偵卷第19頁、本院卷第42頁），如證人丁○○
    意在誣陷，自無理由僅指述被告甲○○之犯行，卻不提及被
    告乙○○之犯罪，是以證人丁○○於警詢、偵查及本院審理
    中均僅指證被告甲○○之犯罪，益徵其所言並非虛偽或意在
    陷害被告，而應屬事實。至於乙○○雖稱被告甲○○並無恐
    嚇丁○○，然乙○○與被告甲○○為朋友，乙○○亦請被告
    甲○○代為找工作，此為被告甲○○所不否認，兩人自有一
    定交情，反觀證人丁○○、戊○○與被告甲○○之前並不相
    識且素無嫌隙，衡情不會甘冒偽證重典誣陷被告，其所言應
    較為可信，應認乙○○所言有迴護被告甲○○之意，被告甲○○之所辯只是請丁○○於見到鄭錦榮時通知云云，應屬臨
    訟卸責之詞，不足採信。
 (四) 綜上所述，被告甲○○確於96年4 月10日下午7 時30分許，
    向丁○○告以「找出鄭錦榮，找不出來就試試看」、「兩條
    路讓你走，一條交出鄭錦榮，另一條就是你負責，不然試試
    看」等語。而被告甲○○所稱「找不出來就試試看」或「不
    然試試看」，雖未指明惡害之具體內容，然而依其情境與上
    下內容，所謂「試試看」，即係以原本欲加諸於欠債之鄭錦
    榮之不利，施於丁○○之身上，自係以加害丁○○生命、身
    體之惡害通知丁○○，使丁○○生安全上之危險與實害，被
    告甲○○之恐嚇犯行足堪認定，本件事證明確，應依法論罪
    科刑。而被告甲○○所提調閱高雄縣鳥松鄉○○村○○路23
    號附近之監視錄影帶之聲請，經本院函詢高雄縣政府警察局
    仁武分局，該處並無裝設監視錄影器材，此有高雄縣政府警
    察局偵查佐方景南之職務報告在卷足憑，此部分之證據不能
    調查，併此敘明。
二、核被告甲○○所為，係犯刑法第305 條以加害生命、身體之
    事，恐嚇他人致生危害於安全罪。被告甲○○於96年4 月10
    日下午7 時30分許，對丁○○稱「找出鄭錦榮，找不出來就
    試試看」、「兩條路讓你走，一條交出鄭錦榮，另一條就是
    你負責，不然試試看」等2 句話，係於同時同地實施，侵害
    同一之法益，應視為一個恐嚇行為之數個舉動之接續施行，
    合為包括之一行為予以評價，較為合理，則屬接續犯，而為
    實質之一罪。爰審酌被告甲○○並無前科，此有臺灣高等法
    院被告前案紀錄表在卷足憑，然犯後否認犯罪，並無悔意，
    其於被害人丁○○素不相識，竟因他人之債務糾紛，至被害
    人家中出言恐嚇，造成被害人之恐懼等一切情狀，量處如主
    文之刑，並諭知易科罰金之折算標準。末查被告之犯罪時間
    在96年4 月24日以前，所犯為中華民國96年罪犯減刑條例第
    3 條以外之罪，依前開減刑條例第2 條第1 項第3 款規定，
    減為有期徒刑2 月，諭知易科罰金之折算標準。
貳、無罪部分
一、公訴意旨另以：(一)被告乙○○於96年4 月10日下午7 時30分
    許，與甲○○共同前往丁○○位於高雄縣鳥松鄉○○村○○
    路23號之住處，與甲○○基於犯意之聯絡，由甲○○出言恐
    嚇丁○○：「找出鄭錦榮，找不出來就試試看」、「兩條路
    讓你走，一條交出鄭錦榮，另一條就是你負責，不然試試看
    」等語，因認被告乙○○與甲○○共犯刑法第305 條恐嚇罪
    嫌；(二)被告甲○○、乙○○於96年4 月11日下午11時5 分許
    ，又前往丁○○前開住處，共同以紅色油漆潑灑於丁○○、
    戊○○之住處，並在該處丟擲冥紙，而共同涉犯刑法第354
    條毀損罪及同法第305 條恐嚇罪嫌。
二、按犯罪事實應依證據認定之，無證據不得認定其犯罪事實，
    刑事訴訟法第154 條第2 項定有明文。所謂證據，須適於為
    被告犯罪事實之證明者，始得採為斷罪資料，如未能發現相
    當證據，或證據不足以證明，自不能以推測或擬制之方法，
    以為裁判基礎。次按認定不利於被告之事實，須依積極證據
    ，茍積極之證據本身存有瑕疵而不足為不利於被告事實之認
    定，即應為有利於被告之認定，更不必有何有利之證據，而
    此用以證明犯罪事實之證據，猶須於通常一般人均不至於有
    所懷疑，堪予確信其已臻真實者，始得據以為有罪之認定，
    倘其證明尚未達到此一程度，而有合理性之懷疑存在，致使
    無從為有罪之確信時，即應為無罪之判決，此有最高法院82
    年度臺上字第163 號判決、76年臺上字第4986號、30年上字
    第816 號等判例意旨可資參照。
三、訊據被告乙○○、甲○○均堅決否認有上開犯行，均辯稱：
    96年4 月11日下午11時許並沒有到丁○○家，更沒有潑漆或
    灑冥紙；被告乙○○則另辯稱：雖有與被告甲○○共同至丁○○家找鄭錦榮討債，但是都是甲○○出面與丁○○交談，
    伊只是跟著去而在一旁看等語。經查：
 (一) 被告乙○○被訴96年4月10日恐嚇部分
  1.被告乙○○雖不否認曾於96年4 月10日與甲○○至丁○○家
    中要債，然被告乙○○並無與丁○○交談，此經證人丁○○
    證述在卷，已如前述，復與證人戊○○稱：之前看過被告二
    人，他們都是兩個人一起來，一個人來跟我談，一個人在旁
    邊不講話（本院卷第48頁）等語相符，是被告乙○○雖曾隨
    甲○○至丁○○家中催討鄭錦榮之債務，然並無與丁○○或
    其家人交談，應屬事實。因此，本件之爭點即在於：被告乙○○有無分擔恐嚇之行為？被告乙○○與甲○○有無犯意之
    聯絡？
  2.查被告甲○○於96年4 月10日至丁○○家中催討債務時，確
    實由被告乙○○陪同前往，已認定如前。雖依常情以觀，催
    討債務時如人多勢眾，確實會使受催討債務之一方感受較大
    之心理壓力；行為人於恐嚇他人時，如一旁有該行為人之友
    人在場，亦將加強受恐嚇之被害人之畏懼程度。然而如該陪
    同之人本身並無出言催討債務，或其他任何造成他人心生畏
    懼之積極舉動，單純陪同他人討債或於他人恐嚇時在場，均
    難認已分擔有恐嚇之行為。因此，被告乙○○於被告甲○○
    向丁○○恐嚇時在一旁，本身並無實施恐嚇之犯罪，亦無吆
    喝、咆哮等助勢行為，即難認為被告乙○○於被告甲○○犯
    罪之時已有分擔其犯罪行為。
  3.次查被告乙○○因於96年3 、4 月間並無工作，被告甲○○
    受蔣陳玉蕊委託向鄭錦榮催討債務時，即受被告甲○○之邀
    一同前往數次，此經被告乙○○、甲○○供陳屬實，被告甲○○於96年4 月10日至丁○○家中恐嚇丁○○後，於向丁○○表示「找出鄭錦榮，找不出來就試試看」、「兩條路讓你
    走，一條交出鄭錦榮，另一條就是你負責，不然試試看」即
    開車離開，此有證人丁○○之證述可查（偵卷第19頁），後
    被告因丁○○提出告訴，沒有再去過丁○○的家中，此經被
    告甲○○與證人戊○○陳稱一致（本院卷第47頁、50頁）。
    則證人丁○○、戊○○均未見被告乙○○與甲○○於恐嚇前
    後有所謀議，被告乙○○亦未在看到被告甲○○恐嚇後繼續
    陪同被告甲○○討債，因此被告乙○○於96年4 月10日至丁○○家、甲○○出言恐嚇之前，雖知悉甲○○要至上開處所
    討債，惟是否已知悉被告甲○○將恐嚇他人，並非無疑。因
    此，亦無證據可認定被告乙○○就96年4 月10日被告甲○○
    之恐嚇犯行，與被告甲○○有犯意之聯絡。被告乙○○被訴
    與甲○○共同恐嚇之部分，因無法認定被告乙○○有行為之
    分擔或犯意之聯絡，是尚不能證明被告乙○○之犯罪。
 (二) 被告甲○○、乙○○被訴96年4月11日毀損及恐嚇部分
  1.檢察官起訴被告於96年4 月11日犯毀損及恐嚇罪，無非以證
    人戊○○之指述及高雄縣鳥松鄉○○路23號之鐵門遭潑灑紅
    色油漆及遭丟撒冥紙之照片為其論據。高雄縣鳥松鄉○○路
    23號之鐵門遭人潑漆及撒冥紙，固能依據該現場照片認屬實
    在，然而就該潑灑油漆及灑冥紙之人是否為被告二人乙節，
    證人戊○○雖於偵查中稱：96年4 月11日晚上11時5 分左右
    ，聽到家中的狗在叫，大門有碰撞聲，從落地窗往地上看，
    看到大門被潑紅色油漆及灑冥紙，就是之前曾來向鄭錦榮要
    錢的被告甲○○、乙○○做的（警卷第17頁、偵卷第19頁）
    ，於本院審理時則稱：96年4 月11日晚上11點多，聽到家附
    近的狗都在叫，所以從2 樓落地窗看，看到有2 個人騎著1
    輛機車繞一圈不到1 分鐘就離開，並沒有看到對方的臉，只
    看到對方的背影，看不清楚交通工具的顏色或是車牌號碼，
    認為是被告甲○○及乙○○的原因是因為他們來家裡討過很
    多次債，認得他們的身材（本院卷46頁至49頁）。按證人除
    因親身經歷而對某事有所印象外，可能因事後對於該事件的
    回想、推論、歸因或其他事件之發生，而使該記憶之內容與
    事實有所出入，因此亦可能在證人並無刻意扭曲或隱瞞之下
    ，產生證人證詞與事實之差異。查證人戊○○雖曾經見過被
    告甲○○及乙○○，而認得被告甲○○及乙○○之長相，然
    而證人戊○○證述其見到被告甲○○及乙○○潑漆、撒冥紙
    之時，為96年4 月11日之夜間11時許，當時天色已暗，證人
    戊○○也已經就寢，證人因聽聞狗吠與碰撞聲而從2 樓落地
    窗往屋外之下方看，與該潑漆、撒冥紙之人亦有相當之距離
    ，且參以該潑漆、撒冥紙之人在現場停留之時間極短，約僅
    有1 分鐘之久，且正逃離現場，為移動中之人影，證人戊○○見到騎車離開現場之人的角度，只能看到該二人之正背後
    ，也無法判定當時由何人騎車（本院卷第49頁），是以證人
    戊○○能否僅憑夜間從相當距離外短暫所見之背影、身型，
    確定該潑漆、撒冥紙之人係被告甲○○、乙○○，或者因被
    告甲○○、乙○○於96年4 月間曾至證人之住處要債，而使
    證人戊○○認為該二人自當係被告甲○○、乙○○，並於內
    心得此結論後，下意識以此推論結果強化或修正其所見之情
    形，並非無疑。證人戊○○於本院審理時亦證稱：「（檢察
    官問：你確定是他們兩個？）只有他們來討過債，加上我那
    天看到的體型我確定是他們二個人。」足見證人戊○○之指
    述已有包含其推論，自難僅以證人即告訴人戊○○含有推測
    之詞之單一指證，認96年4 月11日至該處潑漆、撒冥紙之人
    即為被告甲○○及乙○○。
  2.至於證人丁○○、戊○○雖稱：沒有其他的人到家裡要過錢
    ，家中也沒有人與別人結怨（本院卷第43頁、47頁），檢察
    官並據此認96年4 月11日潑漆及撒冥紙之人應係被告甲○○
    、乙○○。然96年4 月11日至告訴人家中潑漆及灑冥紙之人
    ，並未留下其他字句，尚難認係為討債而來；而縱該潑灑油
    漆、撒冥紙是為催討債務，又是否係鄭錦榮另有積欠他人財
    物，尚非無疑，即難僅以此情況證據推論被告毀損及恐嚇之
    犯行。此外，復查無其他積極證據可證明被告二人此部分之
    犯罪，以公訴人所舉之證據，其為訴訟上之證明，並未達到
    通常一般之人均不會有任何懷疑，而得確信被告有恐嚇犯行
    之真實程度，被告犯罪尚屬不能證明，即應為被告無罪之諭
    知。
據上論斷，應依刑事訴訟法第299 條第1 項前段、第301 條第1
項，刑法第305 條、第41條第1 項前段，刑法施行法第1 條之1
，中華民國九十六年罪犯減刑條例第2 條第1 項第3 款、第7 條
，判決如主文。
本案經檢察官丙○○到庭執行職務。
中　　華　　民　　國　　96　　年　　12　　月　　25　　日
                  刑事第三庭  審判長法　官  蔡國卿
                                    法  官  何佩陵
                                    法  官  蔡書瑜
以上正本證明與原本無異。
如不服本判決應於收受本判決後10日內向本院提出上訴書狀，並
應敘述具體理由，如未敘述上訴理由者，應於上訴期間屆滿後20
日內補提理由書狀於本院（均須按他造當事人之人數附繕本）「
切勿逕送上級法院」。
中　　華　　民　　國　　96　　年　　12　　月　　25　　日
   　　　　　　　　　　　　　　　　 書記官  邱靜銘
附錄法條：
中華民國刑法第305條：
（恐嚇危害安全罪）
以加害生命、身體、自由、名譽、財產之事，恐嚇他人致生危害
於安全者，處 2 年以下有期徒刑、拘役或 3 百元以下罰金。
